臺灣臺北地方法院民事判決　　　　　　　 93年度勞訴字第3號
原　　　告　光泉牧場股份有限公司
法定代理人　甲○○
訴訟代理人　陳素雯律師
複代理人　　蘇信誠律師
被　　　告　丁○
　　　　　　　　　　　　三
被　　　告　戊○○○
被　　　告　丙○○
　　　　　　　　　　　　四樓
共　　　同
訴訟代理人　吳東一律師
上列當事人間損害賠償事件，本院於民國94年1月27日言詞辯論
終結，判決如下：
    主  文
被告丁○應給付原告新台幣貳拾伍萬肆仟壹佰玖拾元，及自民國
九十三年一月二十八日起至清償日止，按年息百分之五計算之利
息。
原告其餘之訴駁回。
訴訟費用由被告丁○負擔十分之一，餘由原告負擔。
本判決原告勝訴部分得假執行，但被告丁○以新台幣貳拾伍萬肆
仟壹佰玖拾元為原告預供擔保，得免為假執行。
原告其餘假執行之聲請駁回。
    事實及理由
一、原告主張：被告丁○於87年2月5日，任職原告吸收合併前公
    司即聯泉公司，擔任庫務負責核對庫存貨物之進出及定期盤
    點存貨數量等相關業務。而聯泉公司前業務員田榮宗於87年
    2 月至4月間，利用職務之便，陸續以假冒客戶簽名賒銷簽
    單繳交上訴人，以侵占其領出之貨品，或將現銷收回之現金
    侵吞入己，此由該段期間內聯泉公司南區進口所之庫存並無
    盤盈情形，卻有新台幣293252元之盤損，顯見田榮宗確有將
    貨領出，被告明知身為庫務，應為其簽名及倉庫貨品負責，
    卻未依公司規定處理領貨程序，違反受雇人之義務，造成原
    告鉅大損失，爰依僱傭契約之債務不履行之法律關係，請求
    原告負債務不履行之損害賠償責任。又被告戊○○○、丙○○為被告丁○之連帶保證人，亦應負連帶保證責任。而聲明
    ：被告應連帶給付原告0000000元，及自起訴狀繕本送達翌
    日起至清償日止，按年息5％計算之利息，並願供擔保聲請
    宣告假執行。
二、被告則以：本件因聯泉公司管理不完善，相關經辦人員常有
    未領出貨品，而庫務卻在領貨單上簽名，亦常因業務員為虛
    充業績而填具領貨單，實際上並未領出貨品，庫務仍在領貨
    單上簽名者，故業務員田榮宗確實為虛充業績而偽填客戶送
    貨簽單，實際上並未領取貨品，聯泉公司並無因貨品被領出
    而受有損害，自難僅憑原告所提領貨單之內容，證明田榮宗
    有領取貨品而侵占情事。至原告所提庫存差異調整表，並未
    提出相關憑證予以證明，且依該差異調整表所載金額，僅約
    二十九萬餘元，根本不能證明田榮宗有領出二百餘萬元之貨
    品而予以侵占。田榮宗簽名部分，被告並不知情，縱令田榮
    宗有將貨領出予以侵占，亦與被告無關。又被告戊○○○、
    丙○○之人事保證責任，已因受僱人之僱傭關係消滅而消滅
    ，或逾三年之有效期間而消滅，且原告對保證人之請求權，
    亦已罹二年之時效而消滅等語，資為抗辯。而聲明：原告之
    訴及假執行之聲請均駁回，如受不利判決，願供擔保請准宣
    告免為假執行。
三、原告主張被告丁○自87年2月5日起至87年4月30日止，任職
    原告吸收合併前公司即聯泉公司，擔任庫務，被告對此並不
    爭執，自堪信為真實。至原告主張被告丁○未依公司規定處
    理領貨程序，致聯泉公司前業務員田榮宗於86年2月至4月間
    ，得利用職務之便，陸續以假冒客戶簽名賒銷簽單繳交上訴
    人，侵占領出之貨品，或將現銷收回之現金侵吞入己，造成
    原告受有損害0000000元，被告戊○○○、丙○○為被告丁○之連帶保證人，亦應負連帶賠償責任等情，則為被告所否
    認，並以前開情詞置辯。經查：
（一）原告主張被告丁○擔任庫務，負責核對庫存貨物之進出及
      定期盤點存貨數量等相關業務，並提出營所庫務人員工作
      職掌與工作內容、營所庫務每日作業流程、營所庫存品管
      理辦法為證。證人乙○○即原告前任南區營業所主管並到
      庭證稱：庫務的工作有領、退貨的清點、庫存的盤點、進
      貨簽收、倉庫環境整理；業務員先填領貨單，然後向庫務
      領貨，庫務要核對領取的貨品是否正確，並且在核對無誤
      後在領貨單的庫務簽收欄簽名確認；退貨流程與送貨流程
      一樣，由業務員填寫退貨單交庫務核對點收，經庫務核對
      無誤後，在退貨單上簽名確認，再由庫務將貨品入庫；倉
      庫的庫存是每日盤點，由庫務將品名、數量盤點後登入電
      腦入帳歸檔等語。足認被告丁○擔任庫務工作，須於業務
      員領貨時，核對領取的貨品是否正確，並於核對無誤後在
      領貨單的庫務簽收欄簽名確認，業務員退貨時，亦由業務
      員填寫退貨單交庫務核對點收，經庫務核對無誤後，在退
      貨單上簽名確認，再由庫務將貨品入庫，並須負責倉庫庫
      存每日之盤點，及登入電腦入帳歸檔。
（二）次就原告所提證物2至證物52號觀之，其中87年2月3日、
      87年2月4日、87年2月7日、87年2月8日、87年2月9日、87
      年2月20日、87年3月11日、87年3月15日、87年3月19日、
      8年3月20日之領貨單（如附表一所示），均未經被告丁○
      簽名，而係記載「田代」。證人乙○○則證稱：簽「田代
      」，是業務員自行代簽的，與公司流程不符，這種情形庫
      務有可能知情，也有可能不知情，可能是業務員自行去領
      貨及退貨，庫務後來才發現，他認為圖方便就算了，我
      在調查時，被告丁○說他簽的都有出庫，田榮宗簽的，他
      知道，但他沒有說是否有允許等語。足認附表一所示日期
      之領貨，被告丁○並未依公司規定，自行核對業務員領取
      的貨品是否正確後簽名確認，而有任由業務員田榮宗自行
      領貨及填寫單據之情形。
（三）證人乙○○又證稱：領貨單扣除退庫盤點單的數額應與送
      貨簽單相符，證物2至證物52中，所附之客戶簽收單都是
      不實的，我依據客戶簽收單留存連向客戶請款時，才發現
      簽收單非客戶的簽名，如客戶有收款的紀錄，但公司沒有
      ，證明款項是被業務員侵占，也有的情形是送貨簽單是偽
      造的，客戶不承認有收到這些貨，大致上以貨品侵占居多
      ，貨款部分只有二、三家，本件請求之金額是領貨單扣掉
      退貨單及應收帳款計算的等語。足認田榮宗有將填載於領
      貨單之貨物領出後，偽造客戶之送貨簽單並予侵占該貨物
      之情形。
（四）查被告丁○擔任庫務工作，負有核對業務員領取的貨品是
      否正確及簽名確認之職責，被告丁○於附表一所示之日期
      之領貨，任由業務員田榮宗自行領貨及填寫單據，顯未善
      盡保管貨物之責，造成庫存紊亂，田榮宗趁機將貨物領出
      ，予以侵占，扣除當日退貨，金額合計254190元（詳附表
      一所示），原告主張被告丁○未依公司規定處理領貨程序
      ，違反受雇人之義務，應依僱傭契約之債務不履行之法律
      關係，就原告所受損害254190元，負損害賠償責任，自屬
      有據。
（五）被告雖辯稱：田榮宗簽名部分，被告並不知情，縱令田榮
      宗有將貨領出予以侵占，亦與被告無關云云。惟查，被告
      丁○未依公司規定處理領貨程序，未善盡保管貨物之責，
      已如前述，被告丁○違反受雇人之義務，自有可歸責事由
      ，被告辯稱因不知情而不須負損害賠償責任云云，並不可
      取。
（六）原告另主張附表二所示田榮宗領取之貨品合計0000000元
      ，扣除附表一所示未經被告丁○簽名部分合計254190元外
      ，其他部分貨款合計0000000元（0000000－000000＝0000
      000），雖經被告丁○簽名，惟被告丁○並未實際點貨，
      亦應負損害賠償責任云云。查被告丁○於台灣高等法院91
      年度上字第469號損害賠償事件中固自承：有時我忙不過
      來，業務員領完貨直接拿領貨單給我簽，我就沒有去點貨
      ，本件田榮宗之領貨單，我簽名部分是否實際有領貨我不
      確定等語。惟被告丁○就其簽名之領貨單，既係有時有點
      貨，有時未點貨，若屬於被告丁○有點貨部分，被告丁○
      自已盡庫務之責任，業務員田榮宗嗣後偽造客戶簽收單並
      侵占貨物，為業務員田榮宗個人行為，被告丁○既不負責
      與客戶聯繫，倉庫庫存實際減少數量若與客戶簽收單相符
      ，自不應由被告丁○負責。原告既不能區分上開0000000
      元貨款部分，何者屬於被告丁○有點貨部分，何者屬於被
      告丁○未點貨部分，原告請求被告丁○就上開0000000元
      貨款部分，亦應負債務不履行損害賠償責任，並不可取。
（七）被告另辯稱：領貨單上被告簽名的部份，實際上都沒有領
      貨，只是為了業績，沒有領貨就沒有損害云云。惟查，被
      告丁○於台灣高等法院91年度上字第469號損害賠償事件
      中自承：每日盤點時有時會多一點，有時會少一點，但不
      會多很多，我是聽業務員說他們實際上沒有把貨領出去，
      但我盤點時貨沒有多出很多，我也有看過他們沒把貨領出
      去放在倉庫，這種情況不會常常有，他們會先跟我說，但
      是我盤點時還是會把這部分的貨盤點進去等語。足認如有
      業務員將貨物寄放於倉庫，被告丁○於盤點時仍會一併盤
      點並予登載。而依八十七年二月至四月之庫存差異調整表
      、成品庫存差異彙總表、成品庫存差異比重彙總表所載，
      原告南區進口所於上開期間之庫存非但無盤盈情形，甚且
      出現盤虧狀況，被告辯稱貨物實際並未領出云云，自不可
      取。
（八）原告另主張被告戊○○○、丙○○為被告丁○之連帶保證
      人，就被告丁○之損害賠償責任，亦應負連帶保證責任。
      查被告戊○○○、丙○○固曾具名於保證書，表示被告丁○有侵害原告公司權益時，負完全清償責任，有原告所保
      證書可稽。惟按僱用人對保證人之請求權，因二年間不行
      使而消滅，此於民法債篇修正施行前成立之人事保證，亦
      適用之，民法第756條之8、民法債篇施行法第35條定有明
      文。本件原告主張被告丁○違反受僱人義務之時間，係於
      87年2月至4月間，原告迄92年12月22日始提出本件訴訟，
      被告戊○○○、丙○○辯稱原告對其請求權，已罹於二年
      之時效而消滅，自屬有據。又時效期間不得預先拋棄時效
      之利益，民法第147條亦有明文。原告主張被告戊○○○
      、丙○○已於保證書上表示放棄一切抗辯權，包括時效抗
      辯云云，亦不可取。
四、綜上所陳，原告依債務不履行之法律關係，請求被告丁○賠
    償原告254190元，及自起訴狀繕本送達翌日即93年1月28日
    起至清償日止，按年息5％計算之利息，洵屬有據，應予准
    許，逾此部分之請求，為無理由，應予駁回。
五、假執行之宣告：本件所命給付之金額，未逾500000元，應依
    職權宣告假執行，被告亦陳明願供擔保，聲請宣告免為假執
    行，經核並無不合，爰酌定相當之擔保金額宣告之；原告其
    餘假執行之聲請，因訴之駁回而失所依據，不予准許。
六、結論：本件原告之訴為一部有理由，一部無理由，依民事訴
    訟法第第79條、第389條第1項第5款，第392條第2項，判決
    如主文。
中　　華　　民　　國　　94　　年　　2　　月　　25　　日
                  勞工法庭      法　官　李慈惠
以上正本係照原本作成
如對本判決上訴，須於判決送達後20日內向本院提出上訴狀
中　　華　　民　　國　　94　　年　　2　　月　　25　　日
                       　　　　 書記官　林秀娥
附表一：
        領（退）貨日期　　領貨金額　　退貨金額
        2月3日　　　　　　00000       0
　　　　0月4日　　　　　  000000      0
　　　　0月7日 　　　　　 00000       0
　　　　0月8日　　　　　  00000       0
        0月9日            00000       0000
        0月20日           3312        0
        3月11日           0000        00000
        0月15日           00000       00000
        0月19日           00000       00000
        0月20日           000000      00000
        合    計          000000－000000＝254190
